最高法院民事裁定　　　　　　　一○○年度台抗字第四七七號
再 抗告 人　財團法人法律扶助基金會
法定代理人　吳景芳
訴訟代理人　戴美雯律師
上列再抗告人因與林青樺間聲請確定訴訟費用額事件，對於中華
民國一○○年三月十四日台灣高等法院裁定（一○○年度家抗字
第三二號），提起再抗告，本院裁定如下：
    主  文
再抗告駁回。
再抗告訴訟費用由再抗告人負擔。
    理  由
本件再抗告人就受扶助人黎氏碧順（LE THI BICH THUAN ）與相
對人林青樺間請求離婚事件所支出之第一審律師酬金新台幣（下
同）三萬元，依法律扶助法第三十五條第四項規定，聲請確定訴
訟費用額，經台灣桃園地方法院（下稱桃園地院）司法事務官裁
定確定相對人應負之訴訟費用額為三萬元及其利息。相對人提出
異議，桃園地院乃裁定廢棄原裁定，駁回再抗告人之聲請，再抗
告人不服，提起抗告，原法院以：按民事訴訟法第七十七條之二
十五規定：「法院或審判長依法律規定，為當事人選任律師為特
別代理人或訴訟代理人者，其律師之酬金由法院或審判長酌定之
。前項酬金及第四百六十六條之三第一項之酬金為訴訟費用之一
部，其支給標準，由司法院參酌法務部及中華民國律師公會全國
聯合會意見定之。」是依民事訴訟法規定，法院或審判長依法律
規定為當事人選任律師為特別代理人或訴訟代理人及第三審律師
酬金，始得列為訴訟費用之一部。至於前述情形外之民事訴訟程
序，因民事訴訟法並非採用律師強制代理主義，故當事人為委任
代理人所支出之第一、二審律師酬金，非屬必要之訴訟費用。法
律扶助法第三十五條第一項、第二項固規定，分會就扶助事件所
支出之酬金及必要費用，視為訴訟費用之一部。因法律扶助而由
分會支出之酬金及必要費用，得向負擔訴訟費用之他造請求。其
立法理由謂：「一、受扶助人既係透過基金會之協助而進行訴訟
，則其依法或裁判得向對造請求之訴訟費用者，當無平白受領之
理，且為簡化基金會求償之程序，爰參酌民事訴訟法第一百十四
條之精神，就分會為提供法律扶助所支出之酬金及必要費用，明
定視為訴訟費用之一部，並於第二項及第三項規定，得向負擔訴
訟費用之他造請求返還。另為避免分會必須另行訴訟始能取得執
行名義，爰於第四項明定，分會得據受扶助人有執行力之執行名
義，直接聲請確定訴訟費用額並據以聲請強制執行。二、基金會
依前開規定取得訴訟費用之執行名義，既來自受扶助人，自得以
其金額，抵充受扶助人應繳付之酬金及必要費用。」等語，可知
該條之立法原意，係將受扶助人得向對造請求之訴訟費用，於受
扶助範圍內，授權再抗告人之分會得逕為聲請。法律扶助法第三
十五條第一項、第二項規定分會就扶助事件所支出之酬金及必要
費用，視為訴訟費用之一部，乃在確定受扶助人受扶助之範圍，
並非在創設訴訟當事人間獨立訴訟費用分擔原則甚明。以故，再
抗告人關於訴訟費用請求權，其範圍自不得逾受扶助人自行得請
求確定訴訟費用額之範圍。準此，為扶助所支出之律師酬金得否
列為得向他造請求訴訟費用之一部，亦應同受民事訴訟法第一百
十條第一項第三款、第四百六十六條之三規定之拘束。易言之，
於法律扶助情形，仍須法院或審判長依法律規定為當事人選任律
師為特別代理人或訴訟代理人及屬第三審律師酬金，始得列為訴
訟費用之一部。本件再抗告人為黎氏碧順（ LE THI BICH THUAN
）所支出之第一審律師酬金三萬元，非屬前揭所示依法應由他造
負擔之律師酬金，不在民事訴訟法所規定訴訟費用範圍內，因認
再抗告人聲請就此酬金確定其訴訟費用額，於法未合，以裁定維
持桃園地院所為廢棄該院司法事務官確定相對人應負擔之訴訟費
用額為三萬元及其利息之處分，改判駁回再抗告人之聲請，經核
並無適用法規顯有錯誤之情事。再抗告意旨，指摘原裁定違背法
令，聲明廢棄，非有理由。
據上論結，本件再抗告為無理由。依民事訴訟法第四百九十五條
之一第二項、第四百八十一條、第四百四十九條第一項、第九十
五條、第七十八條，裁定如主文。
中    華    民    國  一○○  年    六    月   十六   日
                      最高法院民事第四庭
                          審判長法官  劉  福  來  
                                法官  陳  重  瑜  
                                法官  吳  麗  女  
                                法官  鄭  雅  萍  
                                法官  王  仁  貴  
本件正本證明與原本無異
                                      書  記  官  
中    華    民    國  一○○  年    六    月  二十八  日
                                                       s